臺灣士林地方法院刑事判決　　　　　　　　95年度訴字第88號
公　訴　人　臺灣士林地方法院檢察署檢察官
被　　　告　己○○
上列被告因偽造文書等案件，經檢察官提起公訴（94年度調偵字
第176 號），本院判決如下：
    主  文
己○○連續行使偽造私文書，足以生損害於他人，處有期徒刑壹
年。
    事  實
一、己○○於民國87年1 月5 日、88年4 月20日，在當時位於臺
    北縣淡水鎮○○路○ 段280 號4 樓住處，以其名義，自任會
    首，陸續招集民間互助會共2 組會（以下簡稱甲、乙會），
    甲會自87年1 月5 日起迄90年2 月5 日止，會員不含會首共
    38人，每會金額為新臺幣（下同）30,000元，約定每月5 日
    下午7 時許開標1 次；乙會自88年4 月20日起迄91年2 月20
    日止，會員不含會首共35人，每會金額為20,000元，約定每
    月20日下午6 時許開標1 次（2 組互助會之起迄時間及收取
    會首錢時間、開標日期、不含會首之會員人數、金額，均參
    附表1 所示）。該2 組互助會均係採內標制，皆在上址住處
    內開標，每次以投標金額最高者得標，均由己○○向未得標
    之會員，按競標利息於3 日內收集會款交予得標會員。
二、詎己○○因財務陷於窘境，竟基於意圖為自己不法之所有及
    行使偽造私文書之概括犯意，利用其為會首之身分及主持開
    標之機會，部分會員無暇親自到場參加競標之情況下，連續
    於87年4 月5 日、87年7 月5 日，在甲會開標時，未經會員
    丙○（以「郁芳」、「森林」、「阿寶」名義共參加3 會）
    、丁○○（以「榮仔」、「明仔」名義共參加2 會）同意，
    分別冒稱4 號「郁芳」、17號「明仔」該人競標，在未載「
    標單」字樣之投標單上，分別書寫「郁芳」、「明仔」署名
    及競標利息5,900 元、6,900 元（起訴書誤丙○被冒標部分
    為87年3 月5 日、18號「輝仔」、6,200 元，應予更正為87
    年4 月5 日、4 號「郁芳」、5,900 元，理由詳後述）。另
    於88年6 月20日在乙會開標時，未經會員寅○○（以「阿財
    」名義共參加3 會）同意，冒稱18號「阿財」該人競標，在
    未載「標單」字樣之投標單上，書寫「阿財」署名及競標利
    息4,200 元（起訴書誤冒標日期為88年4 月20日，應更正為
    88年6 月20日，另因無資料證明該次競標利息若干，依罪疑
    唯輕原則，依前次得標金額4,200 元認定之），以此方式連
    續偽造投標單準私文書，持以競標並順利得標（標單均於開
    標後丟棄而滅失），嗣據以向各該互助會活會會員諉稱已由
    「郁芳」、「明仔」及「阿財」得標，致使各該期之活會會
    員不疑有詐，均陷於錯誤，而如期交付當期之活會會款予己○○，足以生損害於「郁芳」、「明仔」、「阿財」及其他
    活會會員，前後3 次冒標，共詐得2,127,200 元（各次冒標
    時間與會期、被冒標之活會會員會單編號及姓名、競標利息
    、受詐欺之活會人數、各期詐得活會會款金額，均詳如附表
    2 所示），得手後供己花用。迨88年11月20日開標後，己○○突然搬離住處，避不見面，至88年11月底，經會員查覺活
    會人數有異，因會員寅○○及其妻白玉葉每次均於己○○收
    取會款時，向己○○詢問該次得標會員、競標利息，並在互
    助會會單上加以紀錄，會員間經核對後得知受騙，己○○嗣
    於93年8 月23日與丁○○協調達成和解。
三、案經丙○、丁○○、寅○○、丑○○、戊○○、辰○○、甲○○、乙○○、庚○○、壬○○、子○○○訴由臺灣士林地
    方法院檢察署檢察官偵查起訴。
    理  由
一、訊據被告己○○固不否認有自任會首，陸續招集附表1 所示
    之2 組民間互助會，嗣後停標倒會之事實，然矢口否認有詐
    欺取財及偽造文書之犯行，辯稱：「郁芳」即丙○、「明仔
    」即丁○○、「阿財」即寅○○他們都有自己來標會，伊並
    未冒標；而且伊是因為被會員倒會，所以伊招集之互助會才
    會停會，停會後，還有與會員丁○○協調和解事宜云云。惟
    查：
  (一)按被告以外之人於審判外之言詞或書面陳述，除法律有規定
    者外，不得作為證據。又被告以外之人於審判外之陳述，經
    當事人於審判程序同意作為證據，法院審酌該言詞陳述或書
    面陳述作成時之情況，認為適當者，亦得為證據。當事人、
    代理人或辯護人於法院調查證據時，知有第159 條第1 項不
    得為證據之情形，而未於言詞辯論終結前聲明異議者，視為
    有前項之同意。刑事訴訟法第159 條第1 項、第159 條之5
    分別定有明文。查被告對於證人丁○○、甲○○、乙○○、
    庚○○、子○○○、丑○○、寅○○、辰○○、丙○、戊○○、壬○○於警詢及檢察事務官偵訊時之陳述，在本院準備
    程序中表示無意見，且未於本案言詞辯論終結前聲明異議，
    本院審酌證人於斯時之陳述係就其參加被告所招集之互助會
    過程中，親身經歷之事實所為者，依其陳述作成時之情況，
    並無不適當之情形，自得為證據。
  (二)上揭事實，業據證人即告訴人丙○、證人即告訴人丁○○、
    證人即告訴人寅○○、證人即互助會會員甲○○、乙○○、
    庚○○、子○○○、丑○○、辰○○、戊○○、壬○○於警
    、偵訊時證述綦詳，復經證人丙○、丁○○、寅○○、乙○○、壬○○、卯○○於本院審理時結證明確，並有附表1 所
    示之甲、乙互助會會單各1 份及被告於93年8 月23日與告訴
    人丁○○簽立之和解書1 紙附卷可稽。被告冒標之行為分敘
    如下：
    1.證人丙○雖證述：甲會伊參加3 會，是會單編號6 號「阿
      寶」及編號18、19號「輝仔」，其中編號18、19號以其配
      偶戊○○名義參加，乙會伊參加2 會，是會單編號15、16
      號「阿寶」等語在卷。惟查：
      (1)質之證人壬○○證稱：伊母親子○○○（甲會編號24號
        「蘭仔」）、大哥高水順（甲會編號20、21號「順仔」
        ）都有參加甲會，伊是透過母親子○○○參加甲會2 會
        ，是編號18、19號之「輝仔」，會錢都放在「麗雲」（
        應係甲會編號30號）那邊代繳，其中有1 會伊已經標走
        ，有拿到被告給付之會錢，偵訊中伊曾表示未標到會，
        還是活會乙節，是因為其中1 個會是伊朋友的，朋友那
        會已經標走，伊那會沒有標，所以才會說伊是活會等情
        明白（本院96年3 月7 日審判筆錄），證人壬○○上開
        證述，與卷附甲會互助會會單中記載編號18「輝仔」於
        87年3 月5 日以6,200 元得標之紀錄，核屬一致，且與
        其姓名之中有「輝」字之情相符。
      (2)另參之證人即被告女兒辛○○於本院審理時亦證述：互
        助會會單是伊幫忙父親書寫的，甲會編號18、19之「輝
        仔」係指壬○○，並非丙○之配偶戊○○，因為壬○○
        是伊親戚，所以伊認識他等詞在卷（本院96年3 月7 日
        審判筆錄），證人壬○○、辛○○2 人前揭所證互核相
        符，且按刑事訴訟法關於訊問證人採具結制度，其用意
        在擔保證言之真實性及憑信性，其作用在提高證人之責
        任心及警戒心，使為誠實之陳述，證人壬○○、辛○○
        業以證人身分具結作證，在負擔偽證罪處理之心理壓力
        下結證上情，堪以採信，益見甲會編號18、19之「輝仔
        」應係指壬○○無誤。
      (3)反觀證人丙○所言，非但與證人壬○○上揭證詞不符，
        詰之證人辛○○更證稱：當時丙○要參加3 會，是編號
        4 、5 、6 ，但丙○怕她先生知道，所以由伊母親就將
        原來編號4 、5 所伊書寫的名字塗掉，改以偏名「郁芳
        」、「森林」代替，這兩個偏名是伊幫丙○取的，所以
        伊記得等語明確（本院96年3 月7 日審判筆錄），證人
        辛○○該部分證述內容，亦與證人丙○所述不同，徵諸
        系爭互助會會單所載會員名稱，其書寫習慣為凡同一人
        參加數會者，均列位於同一處，若如證人丙○所言，編
        號6 「阿寶」係其本人，編號18、19係其以先生戊○○
        名義「輝仔」參加云云，何以同一人參加數會，在互助
        會會單上竟分列於不同位置？反而因系爭互助會會單上
        編號6 之「阿寶」係緊接編號4 「郁芳」、編號5 「森
        林」而為記載，且「郁芳」、「森林」之填寫處曾經塗
        改，該字跡之粗細、位置，亦與其他字樣不同，顯見係
        由不同人書寫，益徵證人辛○○所述較為可採，證人丙○之證詞因與客觀證據不符而難遽信，故證人丙○所參
        加甲會之編號應為4 、5 、6 共3 會。
      (4)依證人丙○所述伊並未標會乙節，佐以互助會會單竟然
        記載編號4 「郁芳」於87年4 月5 日以5,900 元得標，
        可知被告有於87年4 月5 日未經告訴人丙○同意，以編
        號4 「郁芳」名義、競標利息5,900 元而為冒標之行為
        。
    2.被告雖辯稱：丙○有標到會，伊拿會錢現金去她家時，乙○○當場還向丙○借了10萬元云云，惟被告此部分辯解，
      已據證人丙○（本院95年12月12日審判筆錄）、證人乙○○（本院96年1 月11日審判筆錄）明白否認，互核一致，
      顯見被告所辯並不實在。
    3.證人丁○○於本院審理時結證稱：甲會伊有參加2 會，是
      會單中編號16號「榮仔」、17號「明仔」，其中編號16號
      以其兒子丑○○名義參加，伊未去標會，倒會後被告有向
      伊承認冒標，才會與伊和解等情明確。再參諸甲會互助會
      會單編號17所載，可知被告有於87年7 月5 日，未經告訴
      人丁○○同意，以17號「明仔」、競標利息6,900 元而為
      冒標之犯行。
    4.證人寅○○於本院審理時結證以：甲會伊參加3 會，是會
      單中編號1 、2 、3 號「阿財」，乙會伊參加3 會，會單
      編號18、19、20號「阿財」，伊未去標會，卷附之互助會
      會單是伊提供的，上面紀錄之得標人、得標金額，是伊或
      太太白玉葉都會依被告告知分別記載的等情屬實。又參之
      乙會互助會會單編號18所載，可知被告有於88年6 月20日
      ，未經告訴人寅○○同意，以18號「阿財」名義而為冒標
      之犯行。另該次競標利息因互助會會單上並無相關記載可
      資佐參，依罪疑唯輕原則，爰依前次即88年5 月20日之競
      標利息4,200 元認定之。
  (三)被告另辯稱：因為被會員倒會，所以伊招集之互助會才會停
    會云云。惟被告先於本院準備程序時供稱：是被甲會的卯○○、「峻仔」、「素月」、「老彬」等人倒會云云（本院95
    年5 月18日準備程序筆錄），卻未舉出具體事證以供本院調
    查，歷經數次開庭，亦無法提供會員之真實年籍資料，嗣於
    審理時又改稱：伊只有說是「峻仔」未將會錢給伊云云（本
    院95年12月12日審判筆錄），經本院就被告之說詞加以調查
    後，其中「峻仔」經查明為癸○○，經傳拘未到，而本院傳
    訊證人卯○○到庭進行對質詰問（本院96年3 月7 日審判筆
    錄），經卯○○否認被告其說後，是被告所辯前後已有不一
    ，且與調查證據結果不符，難認被告所辯為實在。況且觀之
    被告於本案陸續招集之互助會有2 組，會員分別為38人、35
    人，苟其所述遭會員倒會屬實，因為只有1 人倒會，當不致
    影響全部互助會之進行。綜合被告上開各次所言及證人所陳
    參互以觀，可知被告所辯之遭會員倒會說詞，與事實不符，
    自難採信。
  (四)按民間互助會之會員，雖有按月交付會款之義務，但如果明
    知會首以不正當之方式冒名得標，即無可能依然交付會款。
    被告虛列會員，冒名投標，並以某某活會會員得標為詞收取
    會款，使活會會員交付會款，實因陷於錯誤所致，自與詐欺
    取財成立要件相當。再按民間互助會除有特別約定外，僅係
    會首與會員間訂立之契約，會員與會員間並無法律關係存在
    ，而已得標之會員，依據其與會首間之契約，無論何人得標
    ，均有按期繳交會款之義務。民間互助會已得標之死會會員
    ，無論同組何一會員得標及其願出標金若干，均須繳納當期
    全額會款，縱為會首之人施用詐術，以他會員名義冒標，並
    向死會會員收取會款，因該等死會會員本負有繳納會款之義
    務，而非陷於錯誤而交付死會款，自無構成詐欺取財罪之可
    言（最高法院83年度臺上字4153號、85年度臺上字第2072號
    、76年度臺上字第4989號判決意旨參照）。是會首冒名標會
    ，其詐欺所得，應僅限於未得標會員即活會會員繳納之會款
    ，準此，被告詐欺所得之會款詳如附表2 所示。
  (五)又按就附表2 所列被告冒標時間，其各次冒標後，雖尚有多
    次繼續開標，由其他活會會員得標之情形，被告並有繼續對
    於該等得標之會員均給付其得標之會款，然查被告既不以自
    己名義，而冒用他人名義得標，其本身即已有日後隨時會倒
    會，不給付其他會員會款之犯意存在，被告所以繼續該互助
    會，或不願意該冒標事情提早爆發而被追討、提出告訴，或
    預謀繼續冒標以取得更多之不法財物，不一而足，但均不能
    以該會於冒標後，尚有多次繼續開標，被告亦對於該等得標
    之會員均給付其得標之會款之情形，遽認其對於嗣後得標並
    給付會款之活會會員無不法所有之意圖，而就此部分為被告
    有利之認定（以上參最高法院95年度臺上字第4234號判決意
    旨）。
  (六)綜上所述，本件事證明確，被告所辯係卸責之詞，不足採信
    ，堪認被告招集附表1 所示之2 組民間互助會，進而連續於
    附表2 所示之時間，冒以「郁芳」、「明仔」、「阿財」名
    義書寫競標利息，製作投標單，持以行使投標並得標，據以
    向活會會員收取會款，其偽造文書及詐欺取財之犯行自堪認
    定，應依法論科。
二、按我國民間互助會，係由會首招募會員參加所組成，每於標
    會時，通常由欲標取會款之會員，在空白紙條上，或僅書立
    其姓名、綽號及數字者，甚或祗書寫數字而未書立其姓名、
    綽號，另以言詞等方法表示係何會員所出具者，則依習慣或
    特約均足以辨明係該會員以所書寫數字為標息金額參加競標
    之標單，自應以私文書論（最高法院89年度臺上字第1319號
    判決意旨參照）。被告冒用會員名義，偽填姓名及競標利息
    於空白紙投標單，已足以表示投標者所欲出之標金金額，該
    投標單應屬刑法第220 條第1 項之準私文書，其復持以行使
    參加競標，使不知情之活會會員陷於錯誤，而遵期繳交會錢
    ，詐騙會款，核被告所為，係犯刑法第216 條、第220 條第
    1 項、第210 條之行使偽造準私文書罪及同法第339 條第1
    項之詐欺取財罪。被告偽造投標單準私文書後進而持以行使
    參與投標標取會款，其偽造之低度行為應為行使之高度行為
    所吸收，不另論罪。
三、新舊法之適用：
    按被告行為後，刑法於94年2 月2 日修正公布，95年7 月1
    日施行，而刑法施行法亦於95年6 月14日增訂第1 條之1 。
    修正後刑法第2 條第1 項規定：「行為後法律有變更者，適
    用行為時之法律。但行為後之法律有利於行為人者，適用最
    有利於行為人之法律。」，係規範行為後法律變更所生新舊
    法律比較適用之準據法，於新法施行後，應適用修正後刑法
    第2 條第1 項之規定，為「從舊從輕」之比較（此條項規定
    ，僅係新、舊法之比較適用之宣示性指導原則，並非實體刑
    罰法律，自不生行為後法律變更之比較適用問題）。且比較
    時應就罪刑有關之共犯、未遂犯、想像競合犯、牽連犯、連
    續犯、結合犯，以及累犯加重、自首減輕暨其他法定加減原
    因（如身分加減）與加減例等一切情形，綜其全部罪刑之結
    果而為比較（最高法院95年第8 次刑事庭會議決議參照）。
    又比較適用最有利於行為人之法律，應就罪刑有關之一切情
    形，比較其全部之結果，而為一體之適用，不應一部分適用
    新法，一部分適用舊法（最高法院29年上字第964 號判例意
    旨參照）。經查：
  (一)罰金刑部分，刑法分則編各罪所定罰金刑之貨幣單位原為銀
    元，修正前刑法第33條第5 款規定：「罰金：1 元（銀元）
    以上。」，而依罰金罰鍰提高標準條例規定，就72年6 月26
    日前修正之刑法部分條文罰金數額提高2 至10倍，其後修正
    者則不提高倍數，並依現行法規所定貨幣單位折算新臺幣條
    例規定，以銀元1 元折算新臺幣3 元；修正後刑法第33條第
    5 款規定：「罰金：新臺幣1000元以上，以百元計算之。」
    ，刑法第33條第5 款所定罰金貨幣單位經修正為新臺幣後，
    刑法分則各罪所定罰金刑之貨幣單位亦應配合修正為新臺幣
    ，為使刑法分則編各罪所定罰金之最高數額與刑法修正前趨
    於一致，乃增訂刑法施行法第1 條之1 ：「中華民國94年1
    月7 日刑法修正施行後，刑法分則編所定罰金之貨幣單位為
    新臺幣。94年1 月7 日刑法修正時，刑法分則編未修正之條
    文定有罰金者，自94年1 月7 日刑法修正施行後，就其所定
    數額提高為30倍。但72年6 月26日至94年1 月7 日新增或修
    正之條文，就其所定數額提高為3 倍。」；從而，刑法分則
    編各罪所定罰金刑之最高數額，於上開規定修正後並無不同
    ，惟修正後刑法第33第5 款所定罰金刑最低數額，較之修正
    前提高，自以修正前刑法第33條第5 款規定，較有利於被告
    。
  (二)被告行為後，前於94年2 月2 日修正刪除之刑法第56條連續
    犯規定，業於95年7 月1 日施行。查刑法第56條連續犯規定
    之刪除，雖非犯罪構成要件之變更，但顯已影響行為人刑罰
    之法律效果，仍屬法律有變更，依95年7 月1 日施行之刑法
    第2 條第1 項規定比較新、舊法結果，仍應適用較有利於被
    告之行為時法律即修正前舊法論以連續犯（最高法院95年第
    8 次刑事庭會議決議參照）。
  (三)又被告行為後，刑法第55條後段有關「犯一罪而其方法或結
    果之行為犯他罪名」之規定，於94年2 月2 日修正公布刪除
    ，並自95年7 月1 日起施行，亦即修正後之刑法，已無牽連
    犯得論以裁判上一罪之情形，被告所犯之數罪，應按其具體
    情形論罪。查被告所犯上開行使偽造準私文書罪、詐欺取財
    罪，其行為、時間均屬各別獨立，但有方法、目的之牽連關
    係，若適用修正前之規定，顯較有利於被告。
  (四)綜合上述各條文修正前、後之比較，揆諸前揭最高法院決議
    及修正後刑法第2 條第1 項規定之「從舊從輕」原則，修正
    後之規定並非較有利於被告，依修正後刑法第2 條第1 項前
    段規定，應整體適用行為時即修正前之刑法相關規定
  (五)被告以同一次詐欺行為，同時向多數活會會員詐取會款，係
    以一行為觸犯數個相同之詐欺罪名，為同種想像競合犯，被
    告行為後，新修正刑法第55條規定：「一行為而觸犯數罪名
    者，從一重處斷，但不得科以較輕罪名所定最輕本刑以下之
    刑。」，此但書科刑之限制，為想像競合犯法理之明文化，
    非屬法律之變更，自應適用修正後之刑法第55條規定，從一
    重之處斷。被告前後3 次行使偽造準私文書及詐欺取財犯行
    ，時間緊密，手法相同，各觸犯構成要件相同之罪名，顯係
    各基於概括犯意反覆為之，均為連續犯，應依修正前刑法第
    56條之規定各論以一罪，並加重其刑。又被告3 次行使偽造
    準私文書以詐欺會款，所犯連續行使偽造準私文書與連續詐
    欺取財犯行間，有方法目的之牽連關係，應依修正前刑法第
    55條之規定，從較重之連續行使偽造準私文書罪處斷。
四、爰審酌被告年事已高、之前並無犯罪前科紀錄，有臺灣高等
    法院被告前案紀錄表在卷可按，素行良好、犯罪動機、目的
    、以偽造投標單之冒標手段，詐欺互助會會員繳交會款，破
    壞彼此間信任關係，並使各該會員辛苦積蓄所得於一夕之間
    追討無門，所生損害非輕、所幸冒標之次數不多、總計詐得
    活會會款金額為2,127,200 元、被告於犯罪後曾積極與會員
    丁○○協調和解事宜，惟給付8 個月共8 萬元後，未再履行
    等一切情狀，量處如主文所示之刑。另新修正刑法第57條關
    於科刑時應審酌之事項，其中修正後刑法第57條第7 款「犯
    罪行為人與被害人之關係」，係將修正前同條第8 款「犯人
    與被害人『平日』之關係」之「平日」一語刪除，擴大犯罪
    行為人與被害人在犯罪行為上之關係，亦屬科刑時應予考慮
    之標準，修正後同條第8 款並增列「犯罪行為人違反義務之
    程度」，此均屬法院就刑之裁量審認標準之明文化，非屬法
    律之變更（最高法院95年5 月23日第8 次刑庭會議決議亦同
    此意旨），自無新修正之刑法第2 條第1 項規定之適用，併
    此說明。
五、至被告填載競標利息之投標單準私文書，並未扣案，均已撕
    毀而不存在，業據被告供明在卷，衡情可信，故不宣告沒收
    ，附此敘明。
據上論斷，應依刑事訴訟法第299 條第1 項前段，刑法第2 條第
1 項前段、第216 條、第220 條第1 項、第210 條、第339 條第
1 項、第55條，修正前刑法第56條、第55條，刑法施行法第1 條
之1 ，判決如主文。
本案經檢察官陳銘鋒到庭執行職務。
中　　華　　民　　國　　96　　年　　4 　　月　　18　　日
                  刑事第六庭審判長法  官  李育仁
                                  法  官  許辰舟
         　　                     法  官  黃潔茹
以上正本證明與原本無異。
如不服本判決，應於判決送達後10日內，向本院提出上訴狀。
                                  書記官  柳瑞宗
中　　華　　民　　國　　96　　年　　4 　　月　　18　　日
附錄本案論罪科刑法條之依據：
中華民國刑法第216條
（行使偽造變造或登載不實之文書罪）
行使第 210 條至第 215 條之文書者，依偽造、變造文書或登載
不實事項或使登載不實事項之規定處斷。
中華民國刑法第220條
（準文書）
在紙上或物品上之文字、符號、圖畫、照像，依習慣或特約，足
以為表示其用意之證明者，關於本章及本章以外各罪，以文書論
。
錄音、錄影或電磁紀錄，藉機器或電腦之處理所顯示之聲音、影
像或符號，足以為表示其用意之證明者，亦同。
中華民國刑法第210條
（偽造變造私文書罪）
偽造、變造私文書，足以生損害於公眾或他人者，處5  年以下有
期徒刑。
中華民國刑法第339條
（普通詐欺罪）
意圖為自己或第三人不法之所有，以詐術使人將本人或第三人之
物交付者，處5 年以下有期徒刑、拘役或科或併科1 千元以下罰
金。
以前項方法得財產上不法之利益或使第三人得之者，亦同。
前二項之未遂犯罰之。
附表1 ：被告招集之互助會明細
┌──┬───┬──────────┬─────┬─────┬────┐
│    │會首  │互助會起、迄時間　  │開標日期  │會員人數（│金額    │
│    │      │及收取會首錢時間    │          │不含會首）│        │
├──┼───┼──────────┼─────┼─────┼────┤
│甲會│己○○│87.01.05.～90.02.05.│87.01.05. │38人      │30,000元│
│    │      │（會首錢於87.01.05. │第1 次開標│          │        │
│    │      │第1 次開標同時收取）│，嗣每月5 │          │        │
│    │      │                    │日下午7 時│          │        │
│    │      │                    │許開標1次 │          │        │
├──┼───┼──────────┼─────┼─────┼────┤
│乙會│己○○│88.04.20.～91.02.20.│88.04.20. │35人      │20,000元│
│    │      │（會首錢於88.04.20. │第1 次開標│          │        │
│    │      │第1 次開標同時收取）│，嗣每月20│          │        │
│    │      │                    │日下午6 時│          │        │
│    │      │                    │許開標1 次│          │        │
└──┴───┴──────────┴─────┴─────┴────┘
附表2 ：被告冒標及詐取會款之時間及金額
┌──┬─────┬─────┬────┬────┬──────────────┐
│編號│冒標時間  │被冒標之活│競標利息│受詐欺之│詐得活會會款金額            │
│　　│與會期    │會會員會單│        │活會人數│＝（每會金額－競標利息）×活│
│　　│          │編號及姓名│        │　      │會人數〔不含會首之全體會員人│
│    │          │          │        │        │數，扣除死會人數後，再加上前│
│    │          │          │        │        │被冒標之人，因為其不知被冒標│
│    │          │          │        │        │，尚會繳交活會會款〕        │
├──┼─────┼─────┼────┼────┼──────────────┤
│1 　│87.04.05. │04「郁芳」│5,900元 │35人    │（30,000-5,900）x （38-3）  │
│　　│甲會第4 次│（即丙○）│（起訴書│　      │= 24,100 x 35               │
│　　│（起訴書誤│（起訴書誤│誤為6,20│　　　  │= 843,500 元                │
│    │為87.03.05│為18「輝仔│0 元應予│        │                            │
│    │. 應予更正│」應予更正│更正）  │        │                            │
│    │）        │）        │        │        │                            │
├──┼─────┼─────┼────┼────┼──────────────┤
│2   │87.07.05. │17「明仔」│6,900 元│33人    │（30,000-6,900）x （38-6+1）│
│　  │甲會第7 次│（即丁○○│　      │        │= 2,3100 x 33               │
│　　│          │）        │　　　  │　　　  │= 762,300 元                │
├──┼─────┼─────┼────┼────┼──────────────┤
│3 　│88.06.20. │18「阿財」│4,200 元│33人    │（20,000-4,200）x （35-2）  │
│　　│乙會第3 次│（即寅○○│（起訴書│        │= 15,800 x 33               │
│　　│（起訴書誤│）        │未記載，│　　　  │= 521,400 元                │
│    │為88.04.20│          │依罪疑唯│        │                            │
│    │. 應予更正│          │輕原則認│        │                            │
│    │）        │          │定之）  │        │                            │
├──┴─────┴─────┴────┴────┴──────────────┤
│合計詐得金額為 2,127,200元      　　  　　　　　　                            │
└───────────────────────────────────────┘
